【裁判字號】    99,訴,562
【裁判日期】    991130
【裁判案由】    所有權移轉登記
【裁判全文】
臺灣嘉義地方法院民事判決               99年度訴字第562號
原      告  邱天照
被      告  羅李美子
訴訟代理人  曾錦源律師
上列當事人間所有權移轉登記事件，本院於中華民國99年11月23
日言詞辯論終結，判決如下：
    主  文
被告應將坐落如附表所示之土地所有權應有部分各二六九四分之
七七０移轉登記予原告。
訴訟費用由被告負擔。
    事實及理由
一、本件原告起訴主張：
（一）緣原告於民國69年間，與訴外人廖又主及訴外人羅榮喜（
      已於96年7月1日死亡），共同出資購買坐落嘉義縣番路鄉
      ○○段686-11地號土地與如附表所示土地等7筆土地（下
      合稱系爭土地），然因系爭土地均係田地，為符合當時法
      令規定，遂將系爭土地均登記予當時擁有自耕農身分之訴
      外人羅榮喜之妻即被告羅李美子名下，而依三人出資比例
      ，分別由原告取得系爭土地中之770坪、訴外人羅榮喜取
      得其中1324坪，訴外人廖又主則取得600坪，嗣於81年間
      由訴外人廖又主委託訴外人羅榮喜將其持分出售予訴外人
      曾明秀，並於89年12月1日簽訂合夥契約書1份（下簡稱系
      爭契約），載明原告與訴外人羅榮喜、曾明秀共同購買系
      爭土地與各人間之持分等情。
（二）惟查前揭私有農地所有權移轉，承受人以能自耕者為限之
      規定，業於89年1月26日刪除，是私有農地之取得已無限
      制，原告遂要求被告將當初為符合承受人須有自耕農身分
      之法令規定而登記予其名下之系爭土地，依原告與訴外人
      羅榮喜、曾明秀間所取得持分比例移轉登記予原告，被告
      除已將上開686-11地號土地以買賣為原因虛偽移轉登記予
      訴外人歐萬掌、歐許錦二人外，亦拒絕原告請求，爰提起
      本件訴訟，請求被告為所有權移轉登記。
（三）聲明求為判決：1、如主文第1項所示。2、訴訟費用由被
      告負擔。
二、被告則以下列等語，資為抗辯，並聲明：1、原告之訴駁回
    。2、訴訟費用由原告負擔。
（一）訴外人羅榮喜已於96年7月1日死亡，若原告主張為真，則
      訴外人羅榮喜之部分因繼承關係，應更易為被告在內之繼
      承人共6人，即系爭土地之合夥關係應達8人之多。又原告
      主張其與羅榮喜、廖又主三人最初合夥共同購買系爭土地
      時，係渠等三人共同委託被告為所有權登記名義人，則原
      告與被告間並不存在委託或其他法律關係。故原告僅列其
      一人為原告，單獨請求被告移轉系爭土地之若干持分予伊
      ，主張之權利法律關係為何？又是否有重列當事人之必要
      ，均有所疑義。
（二）訴外人即被告配偶羅榮喜生前從事土地買賣，被告從未過
      問，於需以被告名義為買或賣時，被告亦默許其配偶為之
      ，從未介入瞭解。本件被告配偶前以被告名義購買系爭土
      地等情，其中究有無他人出資，有如何約定等情，承前所
      述，被告從不知情，然被告曾聽聞其配偶羅榮喜提及類似
      「其他人的出資已經處理掉」等語，是被告基於維護自身
      及繼承人之權益，對於原告主張其與羅榮喜、曾明秀等人
      有簽訂系爭契約，為合夥關係，對於系爭土地有持分之權
      利等語，有所存疑。更何況，本件涉及上百萬元之系爭土
      地，原告提出之系爭契約，卻僅係打字及蓋章，未有任何
      親筆簽名，並不尋常。且證人曾明秀亦證述，其僅係購買
      土地，無訂立合夥契約之意思，只是由羅榮喜出具合夥契
      約書以證明其有出資購買土地之事實，可見合夥契約書無
      三人合夥之主觀意思，無合夥事實，故合夥契約書的真實
      性，容有疑問。
（三）又按稱合夥者，謂二人以上互約出資以經營共同事業之契
      約，民法第667條第1項定有明文。是合夥人間須存有相當
      共識，乃合夥存在之基本要件，惟由證人廖又主99年10月
      15日證述可知，其與訴外人羅榮喜買地之初，與原告根本
      未往來則如何產生三人合夥之關係。又觀諸系爭土地之手
      抄土地登記簿，將系爭土地移轉登記予被告之前手為張翕
      碩，而其取得系爭七筆土地時間大致為68年11月15日或69
      年5月24日，移轉登記予被告則均為85年5月17日，是被告
      有疑義者，於85年5月17日前，原告所稱合夥究係以何種
      形態存在？若係以張翕碩為登記名義人，則原告如何解釋
      ，其稱於69年合夥出資買地，張翕碩卻先於68年11月15日
      即取得部分土地之登記?若非以張翕碩為登記名義人，則
      更如何解釋?是原告所稱之合夥其成立之時點為何?各合夥
      人之資金係以何種方式到位？交予何人？流向何人？原告
      皆未舉證已實其說。
（四）另證人曾明秀稱其係於81年6月17日出資，然承上述，被
      告係於85年5月17日始受移轉登記，則證人證述其買受時
      係登記於被告名下等語，如何成立？又證人曾明秀證述不
      知其前手為廖又主，係交錢予羅榮喜等語，則其究係如何
      取代廖又主成為新合夥人，是否僅係交錢予羅榮喜就可算
      是加入合夥？何況其自述係於81年才出資購得訴外人廖又
      主之持份則其對原告所稱羅榮喜、廖又主與原告於69年間
      之合夥等情又能提供何證明?此外，所謂89年補簽之合夥
      契約書，訴外人羅榮喜、證人曾明秀與原告等3人無一人
      簽名，僅是蓋章，而證人證述補簽契約書係為了有保障，
      倘若如此，渠等三人更應親自簽名，始符常情、常理，故
      前揭合夥契約書僅有蓋章，真實性顯有問題，證人曾明秀
      說法顯然不實。
（五）再所謂出資購地等情，均係由訴外人羅榮喜主導，其他人
      包括原告都僅係與羅榮喜有往來，另外彼此相互間則無直
      接關係，原告主張合夥關係存在，卻未舉證以實其說，故
      其主張顯非正當，實為法所不許。原告係利用羅榮喜去世
      無法再說明之際，聯絡訴外人歐淑英串通鋪陳（前揭契約
      書上無羅榮喜之親自簽名，正本卻由歐淑英保存至今）。
      另證人歐淑英亦有出資，卻僅於本件為原告作證，卻怠於
      主張自己應有部分，有違經驗法則人情事理，更屬有疑。
（六）末按合夥人於合夥清算前，不得請求清算財產之分析，民
      法第682條第1項定有明文。退萬步言，本件原告主張縱為
      真正，上述最初合夥3人，廖又主部分更易為曾明秀，羅
      榮喜則於96年7月1日去世，該部分因繼承而更易為包括被
      告在內之繼承人共6人，是系爭土地之合夥關係之合夥人
      已達8人等，故原告於合夥清算前提起本訴，性質上係請
      求合夥財產之分析，於法有違。本件合夥既未清算、合夥
      財產即尚未分析，則原告僅能將系爭土地全部返還登記予
      全體合夥人公同共有，怎能僅將原告一人持份先行單獨返
      還。況且原告一人與被告間，並無存在委託或其他法律關
      係，原告一人究以何請求權基礎請求，實有疑義。
三、經查，原告主張其於69年間，與訴外人廖又主及訴外人羅榮
    喜，共同出資購買系爭土地，然因系爭土地均係田地，為符
    合當時法令規定，遂將系爭土地均登記予當時擁有自耕農身
    分之訴外人羅榮喜之妻即被告名下，而依三人出資比例，分
    別由原告取得系爭土地中之770坪、訴外人羅榮喜取得其中1
    324坪，訴外人廖又主則取得600坪，嗣於81年間，由訴外人
    廖又主委託訴外人羅榮喜將其持分出售予訴外人曾明秀，並
    於89年12月1日簽訂系爭契約，載明原告與訴外人羅榮喜、
    曾明秀共同購買系爭土地與各人間之持分等情，業據其提出
    系爭土地之土地登記謄本及系爭契約影本等件為證（見本院
    卷第7-14頁），並經本院依職權向嘉義縣竹崎地政事務所函
    查屬實，有該地政事務所99年10月8日嘉竹地登字第0990005
    190號函後附之如附表所示6筆土地電子處理前舊簿謄本及土
    地登記申請書影本等附卷可證（見本院卷第32-68頁），然
    為被告所否認，並以前開情置辯，經查：
（一）按所謂當事人適格，乃指當事人就具體特定之訴訟，得以
      自己之名義為原告或被告，而受為訴訟標的法律關係之本
      案判決之資格而言，故在給付之訴，祗原告主張其為訴訟
      標的法律關係之權利主體，他造為訴訟標的法律關係之義
      務主體，其當事人即為適格。查本件原告起訴主張依卷附
      之系爭契約，請求被告將如附表所示土地之應有部分辦理
      所有權移轉登記予原告等情。本院審酌原告前揭主張，未
      以訴外人羅榮喜之繼承人全體為被告，而僅以羅李美子一
      人為被告，自屬當事人適格，至於本院審理後若認系爭契
      約之給付義務人應為訴外人羅榮喜全體繼承人，則原告單
      獨對被告請求，應屬本案有無理由之問題，與當事人是否
      適格無關，自無必要將訴外人羅榮喜全體繼承人併列為被
      告，故被告抗辯原告僅將羅李美子列為被告，係屬當事人
      不適格云云，委無可採。
（二）原告主張之前揭事實，除據其到院陳述明確外，並經證人
      即訴外人羅榮喜生前之女友【歐淑英】到庭證稱：「（問
      ：如起訴狀附表所載的六筆土地及686之11號地號土地，
      有無於85年4月30日為原告、羅榮喜、廖又主辦理上開土
      地的購買事宜？）是的，他們三人一起買的，買的時候我
      知道這件事情，他們三人各三分之一，他們都拿現金給賣
      主。」、「（問：如何知道他們有拿現金？）因為有找代
      書寫，剛開始買的時候登記在廖又主太太的名下，他太太
      有自耕農的身分，後來廖又主要去大陸就把他所有的部分
      賣給曾明秀，因為廖又主的部分要賣給曾明秀，不能再把
      上開七筆土地登記在他太太名下，所以羅榮喜提議要把上
      開七筆土地登記在他太太即被告的名下，被告不知道這件
      事情。」、「（問：簽名為什麼不用手寫，要用打字？）
      我不知道，這張是我先生辦的，印章都是拿給他們自己蓋
      的。」、「（問：廖又主把他的持分賣給曾明秀時，手續
      是否你辦的？）我沒有代辦。」、「（問：七筆土地買多
      少錢？）一甲地壹佰萬元，他們一人三分之一，我只記得
      這樣，我只是知道，並不是我辦的，他們付錢給賣主，賣
      主我不知道，羅榮喜叫我領三十幾萬元給他。」、「（問
      ：合夥契約訂過幾次？）我知道後來這一次，最早我不知
      道，都是原告他們去處理的。」、「（問：剛才你說打字
      你不知道，買賣契約是不是你處理的？）不是我處理的，
      買賣也不是我介紹的。」、「（問：是否知道原告後來退
      夥？）他沒有退出。」、「（問：原告有無拿回任何投資
      或拿錢？）都沒有，被告完全不知道。」等語；及證人即
      系爭土地之另一位承買人【洪曾明秀】於本院審理時所證
      述：「（問：系爭土地七筆土地買賣你是否知道？）我知
      道，對於合夥契約書無意見，上面的章是我蓋的，我確實
      有買，我花了三百萬元。」、「（問：原告買了多少錢，
      你是否知道？）我只知道三人一起買，確定的坪數多少我
      不知道。」、「（問：當初跟何人買的？）羅榮喜。」、
      「（問：如何認識羅榮喜？）他常到我家泡茶。」、「（
      問：是否認識廖又主？）不認識。」、「（問：為什麼合
      夥契約書寫89年12月1日，匯款日期81年6月17日？）那是
      事後寫的，因為我要保障。」、「（問：是否知道前手是
      廖又主？）我不知道。」、「（問：你都是透過羅榮喜？
      ）是的，有時候證人歐淑英一起來，但都是羅榮喜說的，
      都是羅榮喜辦的，我的錢也是都交給羅榮喜，我是用支票
      給羅榮喜的。」、「（問：是否知道買的時候登記在羅李
      美子名下？）我是後來才知道，因為我們沒有自耕農的身
      分，所以羅榮喜說先登記在他太太名下，我們有同意。」
      、「（問：如果在買時就知道要登記在別人名下，這樣你
      還會買嗎？）我們很相信羅榮喜，我們是很好的朋友，我
      今日才第一次見到被告羅李美子。」、「（問：為何合夥
      契約書不用簽名，要用打字的？）他說先交錢，後來才簽
      契約，有催幾次但我不好意思一直催，後來他寫給我，我
      就蓋章。」、「（問：何時才知道原告也是有買土地？）
      剛買就知道了，我知道三個人一起買，是後來才知道登記
      在羅榮喜的太太名下。」、「（問：81年就匯款，為何原
      告說他85年才買的？）我先給錢，後來才說要企劃，有說
      300萬元買600坪，我81年就買了，原告何時買的我不知道
      ，我沒有與原告見過面，我是聽羅榮喜跟我說我才知道原
      告有買，我也是今日才見到原告。」、「（問：羅榮喜與
      你接洽時，歐淑英是否都有去？）她有去，但歐淑英沒有
      說話，都是羅榮喜在說話，我之前就認識歐淑英。」、「
      （問：羅榮喜如何介紹歐淑英？）他說歐淑英是他的二房
      ，第一次介紹。」等語（均見本院99年11月2日言詞辯論
      筆錄）；是其二人所證，就買賣系爭土地時係由訴外人羅
      榮喜所主導，且被告均不知情乙節互核相符，復有證人歐
      淑英所提出系爭契約之原本及證人洪曾明秀提出其配偶洪
      金印華南商業銀行（帳號000000000000）活期儲蓄存款存
      摺封面及內頁證人洪曾明秀於81年6月17日轉帳300萬元，
      出資購買系爭土地之交易明細影本1份（見本院卷第107-1
      10頁）可證，而證人廖又主雖對系爭土地之購買細節已不
      復記憶，惟就系爭土地係由訴外人羅榮喜所負責乙情亦與
      上開證人所述相同（見本院卷72、73頁，99年10月15日言
      詞辯論筆錄），足見證人廖又主、歐淑英、洪曾明秀所證
      確有合資購買系爭土地乙節，應堪採信；又系爭契約上之
      內容雖均以打字而成，並非由立契約書人自行書寫，且其
      上並無簽名，而係以印章代簽名，惟此情業據原告及證人
      洪曾明秀供證係因信任訴外人羅榮喜，才以印章代簽名等
      語，是本院認原告及證人洪曾明秀既已明白表示系爭契約
      上之印章為其等所蓋（見本院卷第103頁，99年11月2日言
      詞辯論筆錄），自應認其等於合資購買系爭土地時，已充
      分暸解該契約所載之內容，並符合其等當時簽約用印之真
      意，即難以系爭契約上之內容均係以打字而成，即否認其
      等確有合資購買系爭土地之事實，益證原告主張前揭合資
      購買系爭土地，伊就如附表所示之6筆土地之所有權應有
      部分各有2694分之770乙情，尚非子虛，堪予採信。至被
      告所辯，原告在本院96年重訴字第93號民事案件97年2月2
      0日開庭審理時，曾以證人之身份作證，證稱係證人歐淑
      英介紹買賣，且買賣都是歐淑英在處理，又原告業已拿回
      投資持分的錢，故證人歐淑英上開所述前後顯然不一致，
      其證述並不實在云云，然查，原告在本院96年重訴字第93
      號民事案件97年2月20日審理時，固係以證人之身份到庭
      ，惟其係就坐落嘉義縣番路鄉○○段552之80地號及同段6
      78之6地號土地，證人歐淑英與本件被告間之所有權移轉
      登記事件所為之證述，核與本件系爭土地無涉，已據本院
      依職權調閱本院96年重訴字第93號民事卷宗查核屬實，則
      被告此部分所辯，容有誤會。
（三）按解釋意思表示，應探求當事人之真意，不得拘泥於所用
      之辭句，民法第98條定有明文。又按解釋當事人之契約，
      應以當事人立約當時之真意為準，而真意何在，又應以過
      去事實及其他一切證據資料為斷定之之標準，不能拘泥文
      字致失真意（最高法院39年台上字第1053號判例意旨參照
      ）。復按稱合夥者，謂二人以上互約出資以經營共同事業
      之契約，民法第667條亦定有明文，是合夥之目的在經營
      共同事業，申言之，共同事業之經營乃合夥人之共同目的
      ，合夥人必須具備共同之目的，始能成立合夥。而有無共
      同事業之經營，應依客觀之事實予以認定（最高法院80年
      台上字第2607號判決參照）。再按借名登記乃當事人約定
      一方所有應經登記之財產以他方為登記名義人，惟該財產
      之管理、使用、處分仍悉由未登記為所有權人之一方自行
      處理，其契約重在當事人間之信任關係，並無不法，應
      屬合法有效之契約，性質與委任契約類同，應類推適用委
      任關係終止、消滅之規定，不因被上訴人將契約名之為信
      託契約，而影響該借名登記契約終止或消滅與否之判斷（
      最高法院91年台上字第1871號、95年台上字第7號判決意
      旨參照）。復按信託契約之受託人不僅就信託財產承受權
      利人名義，且須就信託財產有依信託契約所定內容為積極
      之管理或處分權限，並非一將自己之財產，以他人名義登
      記時，雙方之間即當然有信託關係存在。
（四）查本件原告與訴外人廖又主及訴外人羅榮喜，共同出資購
      買系爭土地，然因系爭土地均係田地，為符合當時法令規
      定，遂將系爭土地均登記予當時擁有自耕農身分之訴外人
      羅榮喜之妻即被告名下，嗣訴外人廖又主復委託訴外人羅
      榮喜將其持分出售予訴外人曾明秀等情，既如前述，參以
      系爭契約並未陳明原告、訴外人羅榮喜、曾又主、洪曾明
      秀與被告間曾為約定被告自始就該等土地負有何管理、處
      分之義務，自與信託契約之要件不符。就此，被告另辯稱
      系爭契約並未訂立合夥契約之意思，只是由羅榮喜出具合
      夥契約書以證明其有出資購買土地之事實，可見合夥契約
      書無三人合夥之主觀意思，無合夥事實云云，惟查，系爭
      契約雖名為「合夥契約書」，惟觀該契約內容全文為「合
      夥人等三人出資購買嘉義縣番路鄉○○段686-11、686-12
      、686-14、686-17、686-82、686-139、686-107共0.8909
      公頃等七筆土地為登記方便以羅李美子名義登記所有權狀
      等七份，土地登記人如有違約時願負法律上之一切責任及
      放棄先訴抗辯權，特此立契約為據。合夥人羅榮喜1324坪
      、邱天照770坪、曾明秀600坪」等語，是該契約除約定上
      開三人出資購買系爭土地之面積，並登記於被告名下外，
      就上開三人間究係經營何等共同事業、如何經營等節，均
      未有約定之事實，有系爭契約在卷可稽。又查，證人歐淑
      英、洪曾明秀均到庭證述於購買系爭土地時，均係由訴外
      人羅榮喜負責，被告始終均未參與，且不知情等語，此情
      亦為被告自承在卷，足見原告與訴外人羅榮喜、洪曾明秀
      共同出資購買系爭土地後，因原告及訴外人羅榮喜、洪曾
      明秀均未具自耕農身分，而約定以被告為登記名義人，且
      既未於合資購買系爭土地時，約定以經營出售系爭土地之
      共同事業為目的，揆諸前揭說明，兩造之真意應係原告與
      訴外人羅榮喜、洪曾明秀出資買受之系爭土地應有部分，
      以買賣為原因移轉登記於被告名下，原告僅係借用被告作
      為登記名義人，並無移轉所有權之意思，本件純為借名登
      記關係，原告純粹係借用被告之名義為不動產之登記，其
      契約著重在當事人間之信任關係，且法律又無禁止借用他
      人名義為不動產登記，故應屬合法有效之契約，核其性質
      與委任契約相類，應類推適用委任關係終止、消滅之規定
      。從而，系爭契約應屬借名登記契約，而不能以其名為「
      合夥契約書」，及其中「合夥人等三人出資購買‥‥」字
      句，即認系爭契約為合夥契約，被告所辯，自非足取，準
      此，系爭契約為借名登記契約，應可認定。
（五）再查系爭土地移轉登記予被告之前手張翕碩之時間分別為
      69年5月24日（嘉義縣番路鄉○○段686-11地號土地及如
      附表編號3、4、6所示土地）、68年11月15日（如附表編
      號1、2所示土地）、71年5月24日（如附表編號5所示土地
      ），而移轉登記予被告之時間均為85年5月17日乙情，固
      有系爭土地手抄土地登記簿影本附卷可參（見本院卷第12
      4-139頁），惟查被告之前手張翕碩係證人廖又主之配偶
      乙情，業經證人廖又主到庭證述屬實（見本院卷第72頁，
      99年10月15日言詞辯論筆錄），並有戶籍謄本影本在卷可
      參（見本院卷第53頁），自堪信為真；則參以購買系爭土
      地之事宜，皆由訴外人羅榮喜負責乙情，業如上述，是原
      告、證人廖又主、洪曾明秀將購買系爭土地之款項交予訴
      外人羅榮喜後，訴外人羅榮喜如何辦理，及有無立刻辦理
      系爭土地之登記事宜，非原告、證人廖又主、洪曾明秀所
      得控制，此由證人廖又主證稱：「（問：羅榮喜給你多少
      錢？）我忘了，是他給我錢的，我給他土地權狀，土地權
      狀原本登記我太太的名字，我交給他權狀，不知道他如何
      去登記。」、「（問：你太太有無自耕農身分？）有的。
      」、「（問：為何要登記給羅李美子？）因為我欠錢，所
      以我跟原告及羅榮喜共同買我太太的土地，他們二個人給
      我錢，我在我太太的土地上分得六百坪。」、「（問：當
      初有無說好如何登記？）羅榮喜拿去登記，如何登記我不
      知道，羅榮喜向我買多少，算錢給我，我就交給他去登記
      。」、「（問：土地從你太太的名字如何辦理轉出去，你
      是否知道？）我不知道，當初我只和羅榮喜談，羅榮喜如
      何和原告談，我完全不知道，原告與羅榮喜談妥後原告也
      沒有給我任何錢。」等語（見本院卷第72頁，99年10月15
      日言詞辯論筆錄），以及證人洪曾明秀證述：「（問：是
      否知道前手是廖又主？）我不知道。」、「（問：是否知
      道買的時候登記在羅李美子名下？）我是後來才知道，因
      為我們沒有自耕農的身分，所以羅榮喜說先登記在他太太
      名下，我們有同意。」、「（問：如果在買時就知道要登
      記在別人名下，這樣你還會買嗎？）我們很相信羅榮喜，
      我們是很好的朋友，我今日才第一次見到被告羅李美子。
      」、「（問：81年就匯款，為何原告說他85年才買的？）
      我先給錢，後來才說要企劃，有說300萬元買600坪，我81
      年就買了，原告何時買的我不知道，我沒有與原告見過面
      ，我是聽羅榮喜跟我說我才知道原告有買，我也是今日才
      見到原告。」等語（見本院卷第100、101頁，99年11月2
      日言詞辯論筆錄），可知身為地主張翕碩之配偶即證人廖
      又主對系爭土地如何辦理過戶乙節已不知悉，更遑論基於
      彼此信賴關係而與訴外人羅榮喜成立前開系爭契約之原告
      及證人洪曾明秀，復參諸農業時代原告等人購買系爭土地
      時，就農地如何辦理過戶之細節較不重視，亦與常情無違
      ；準此，本件原告雖稱係於69年購買系爭土地，及證人洪
      曾明秀稱其係於81年6月17日出資，然被告係於85年5月17
      日始受移轉登記，而與上開系爭土地之登記時間有所出入
      ，惟基上說明，或係原告及證人洪曾明秀未實際參與系爭
      土地之過戶事宜致其等記憶有誤，或係基於對訴外人羅榮
      喜之信賴，故未曾予以過問，抑或係時間久遠，已不復記
      憶等情所致，要難執此即否認原告、訴外人羅榮喜、洪曾
      明秀確曾成立上開系爭契約，而為有利於被告之認定。又
      被告抗辯訴外人羅榮喜於過世前曾提及「其他人的出資已
      經處理掉」等語，惟被告就此情無法舉證以實其說，尚難
      憑採；而本院既已認定系爭契約係屬「借名登記」契約，
      有如前述，是被告其餘與「合夥」有關之抗辯，均與本院
      認定相左，而為本院所不採，均附此說明。
四、按當事人之任何一方，得隨時終止委任契約，民法第549第1
    項定有明文。本件兩造間之契約為類似委任契約之借名登記
    契約，而應類推適用民法委任契約之規定，既如前述，從而
    ，原告於本院行言詞辯論時即99年11月23日當庭向被告為終
    止借名登記契約之意思表示，並請求被告返還如附表所示之
    土地，依此足認兩造間就系爭土地之借名登記契約已經原告
    合法終止，是被告負有返還如附表所示之土地予原告之義務
    。綜上，原告訴請被告應將如附表所示之土地所有權應有部
    分各2694分之770移轉登記與原告，為有理由，應予准許。
五、本案事證已臻明確，兩造其餘主張陳述及所提之證據，經審
    酌與結論不生影響，爰不一一論駁，附此敘明。
六、據上論結，本件原告之訴為有理由，依民事訴訟法第78條，
    判決如主文。
中    華    民    國    99    年    11    月    30    日
                      民二庭法  官  黃仁勇
以上正本係照原本作成。
如不服本判決，應於送達後20日內，向本院提出上訴狀，如委任
律師提起上訴者，應一併繳納上訴審裁判費。
中    華    民    國    99    年    11    月    30    日
                            書記官  黃意雯
附表：
┌─┬──────────────────┬─┬────┬──┬──────┐
│編│土地坐落                            │地│面積（平│權利│請求移轉予原│
│  ├───┬────┬────┬────┤  │方公尺）│範圍│告之持分    │
│號│縣  市│鄉鎮市區○ 段     │地號    │目│        │    │            │
├─┼───┼────┼────┼────┼─┼────┼──┼──────┤
│1 │嘉義縣│番路鄉  ○○○段  │686-12  │田│1265    │全部│2694分之770 │
├─┼───┼────┼────┼────┼─┼────┼──┼──────┤
│2 │嘉義縣│番路鄉  ○○○段  │686-14  │田│212     │全部│2694分之770 │
├─┼───┼────┼────┼────┼─┼────┼──┼──────┤
│3 │嘉義縣│番路鄉  ○○○段  │686-17  │田│295     │全部│2694分之770 │
├─┼───┼────┼────┼────┼─┼────┼──┼──────┤
│4 │嘉義縣│番路鄉  ○○○段  │686-82  │田│44      │全部│2694分之770 │
├─┼───┼────┼────┼────┼─┼────┼──┼──────┤
│5 │嘉義縣│番路鄉  ○○○段  │686-107 │田│3613    │全部│2694分之770 │
├─┼───┼────┼────┼────┼─┼────┼──┼──────┤
│6 │嘉義縣│番路鄉  ○○○段  │686-139 │田│788     │全部│2694分之770 │
└─┴───┴────┴────┴────┴─┴────┴──┴──────┘

司法院資訊處製作；財團法人民間司法改革基金會備份。
